臺灣高等法院刑事裁定
109年度抗字第1862號
抗  告  人
即  被  告  姚易含




第  一  審
選任辯護人  陳榮進律師
上列抗告人即被告因違反組織犯罪防制條例等案件，不服臺灣桃
園地方法院中華民國109年10月15日延長羈押裁定（109年度金訴
字第95號），提起抗告，本院裁定如下：
    主  文
抗告駁回。   
    理  由
一、原裁定意旨略以：
  ㈠抗告人即被告（下稱被告）姚易含因涉犯組織犯罪防制條例
    第3條第1項前段指揮犯罪組織、洗錢防制法第14條第1項之
    洗錢及刑法第339條之4第1項第2款之3人以上共同犯詐欺取
    財等罪嫌，前經原審法院訊問後，認其犯罪嫌疑重大，且被
    告所述與證人即其餘共同被告之證述歧異甚大，足認被告有
    與共犯或證人勾串之虞，有刑事訴訟法第101條第1項第2款
    之羈押原因及必要性，非予羈押，顯難進行審判或執行，乃
    於民國109年7月17日諭知羈押並禁止接見、通信在案。
  ㈡嗣上開羈押期間即將屆滿前，原審法院再次訊問被告後，認
    原羈押原因依然存在，且尚有相關證人待進行交互詰問，以
    查明事實；另本案被害人數高達35人，及詐騙金額如起訴書
    附表3所示之匯款總額約為新臺幣（下同）2,896萬元，被告
    於本案提領款項之次數甚多，且被告於另案涉犯詐欺取財犯
    行遭警查獲後，仍繼續為本案詐欺取財犯行，亦足認被告有
    反覆實施同一詐欺取財罪之虞，有刑事訴訟法第101條之1第
    1項第7款之羈押原因。是以，本案僅以命被告具保、責付或
    限制住居等侵害較小之手段，不足以確保審判或執行程序之
    順利進行，仍有繼續羈押之必要，乃裁定自109年10月17日
    起延長羈押2月，並禁止接見、通信。
二、抗告意旨略以：
  ㈠本案經檢察官偵結起訴，相關共犯均已結證在卷，案情已查
    證並列舉證據清單如起訴書所載，而法院職責乃判斷起訴書
    之證據是否足以形成有罪之心證，查明事實及詰問證明並非
    法院職權；且本案起訴之共犯中，被告僅認識歐柏池、熊紹
    芸、黃凱鈞等3人，其餘共犯被告均不認識，被告所涉12罪
    之犯罪事實，亦未包含其餘被告之犯罪事實，原裁定卻將本
    案全部被害人及犯罪金額2,896萬元，全部列為被告所為之
    犯罪，顯與卷內所載不符。
　㈡原羈押裁定所列之羈押原因僅刑事訴訟法第101條第1項第2款
    之羈押原因，但延長羈押裁定則補列刑事訴訟法第101條之1
    第1項第7款之羈押原因，雖法院依訴訟進行程度及變化，可
    依情況審酌變更羈押原因，但原審法院自羈押裁定後3個月
    內，從未曾提訊被告進行準備程序；且被告所涉前案尚未論
    罪，原裁定據以認定被告有反覆實施同一犯罪之虞，亦未說
    明審酌是否有具保、責付或限制住居等侵害較小之手段，顯
    有違反無罪推定原則及比例原則。
　㈢另原裁定對於辯護人具狀聲請具保停止羈押部分，並未處理
    ，應併予重新審酌裁定。
三、法院對被告執行羈押，其本質上係為使刑事訴訟程序得以順
    利進行，或為保全證據或為擔保嗣後刑之執行，而對被告所
    實施剝奪其人身自由之強制處分，故法院僅須依刑事訴訟法
    第101條第1項、第101條之1第1項各款之規定，並審查被告
    犯罪嫌疑是否重大、有無賴此保全訴訟或執行、有無為預防
    性羈押之必要。而關於羈押之原因及其必要性，法院應就具
    體個案，依通常生活經驗法則、論理法則，衡酌是否有非予
    羈押，顯難保全證據或難以遂行訴訟程序之情形為判斷。對
    於被告羈押與否之審查，其目的既僅在判斷有無實施羈押強
    制處分之必要，並非認定被告有無犯罪之實體審判程序，關
    於羈押之要件，即無須經嚴格證明，以經釋明得以自由證明
    為已足；至於被告是否成立犯罪，乃本案實體上應予判斷之
    問題。羈押被告之目的，既在於確保訴訟程序之進行、刑罰
    之執行，則被告有無羈押之必要，法院自得就具體個案情節
    予以斟酌決定，如就客觀情事觀察，法院羈押裁定在目的與
    手段間之衡量，並無明顯違反比例原則情形，即無違法或不
    當可言，且受羈押之被告，除確有刑事訴訟法第114條所列
    情形之一者外，其應否羈押，事實審法院自有認定裁量之權
    ，苟其此項裁量、判斷，並不悖乎通常一般之人日常生活經
    驗之定則或論理法則，又於裁定書內論述其何以作此判斷之
    理由者，即不得任意指為違法，而據為提起抗告之適法理由
    。
四、本院之判斷：
  ㈠查被告經原審法官訊問後，雖坦承起訴書犯罪事實一所載加
    入某犯罪集團、持附表1編號1帳戶之存摺、印章，提領附表
    3編號1所示款項之行為；惟矢口否認知悉各該款項為詐欺取
    財所得之贓款。另雖坦承起訴書犯罪事實三所示招募歐柏池
    、黃凱鈞加入該犯罪組織，從事提領款項之工作，並指示其
    等提領各該款項之行為；惟亦矢口否認知悉各該款項為詐欺
    取財所得之贓款，或有指揮該犯罪組織之犯行。依據起訴書
    所載犯罪事實及檢附之相關供述（被害人及共犯之證述）、
    非供述證據（金融機構轉匯款憑證、詐騙手法畫面擷圖、通
    訊軟體對話擷圖、搜索扣押物品等），已足認被告與同案被
    告歐柏池、黃凱鈞、熊紹芸等人，共同涉犯起訴書附表2編
    號1、14、23、30至37、39所示之加重詐欺取財等罪之犯罪
    嫌疑重大。至於被告固辯稱其不知所提領之款項為詐欺取財
    所得之贓款、並未指揮該犯罪組織；然對於被告羈押與否之
    審查，其目的既僅在判斷有無實施羈押強制處分之必要，並
    非認定被告有無犯罪之實體審判程序，關於羈押之要件，即
    無須經嚴格證明，以經釋明而得以自由證明為已足，依據起
    訴書所載之各項證據，既已釋明被告涉犯上開罪行之重大犯
    罪嫌疑，即符合犯罪嫌疑重大之要件；至於被告是否成立犯
    罪，乃將來本案審理時應予調查判斷之問題。
　㈡被告所涉犯之罪，為法定最輕本刑3年以上有期徒刑之罪，且
    共犯歐柏池於偵查中羈押訊問時，供承被告有指示其刪除與
    被告間之相關對話紀錄，及教導應如何應對銀行人員、檢警
    人員之詢問（109年度偵字第10600號卷第374-375頁），共
    犯黃凱鈞於偵查中證稱，被告曾指示其刪除彼此間之對話紀
    錄（109年度偵字第12715號卷第354頁），且被告亦供承有
    刪除其與上游「朱自強」間之微信對話紀錄等情（109年度
    聲羈字第211號卷第33-34頁），足認被告有勾串共犯及湮滅
    證據之事實，在原審尚未進行證人交互詰問、證據調查程序
    前，仍非無勾串共犯及證人之虞；本案被告所涉犯行達12次
    ，被害金額達1千餘萬元，依其前案紀錄表所載，亦有相同
    案由之案件經提起公訴，足認有反覆實施同一犯罪之虞；且
    依卷內證據，被告於所涉犯行之共犯中，其顯居於較重要之
    角色，參與程度較高，其又否認犯行（僅承認招募及提領款
    項之客觀事實），在案件進行審理前，仍有相當理由足認有
    勾串共犯及證人之虞，而有刑事訴訟法第101條第1項第2款
    、同法第101條之1第1項第7款之羈押原因；再審酌國家刑罰
    權遂行之公益考量，及被告所犯情節、所侵害之法益、本案
    目前訴訟程序之進行，以及被告人身自由之限制等情，縱依
    比例原則予以衡量，亦難以具保、責付、限制出境出海、限
    制住居或定期報到等方式替代，況被告亦無刑事訴訟法第11
    4條各款所列之情形，足認被告有羈押並禁止接見、通信之
    必要性。
　㈢原裁定依卷內客觀事證斟酌，認被告有刑事訴訟法第101條第
    1項第2款、同法101條之1第1項第7款規定之羈押原因，且有
    羈押必要，而裁定延長羈押並禁止接見、通信，經核於目的
    與手段間之衡量，並無明顯違反比例原則情形，亦無違法或
    不當可言。被告執前詞指摘原裁定不當，所執理由尚不足以
    推翻原羈押裁定之適法性，本件抗告為無理由，應予駁回。
　㈣至於，原審受命法官自109年7月17日為羈押處分，至原審法
    院裁定延長羈押之3個月期間，雖未就被告部分進行準備程
    序，但羈押期間是否開庭與被告是否有羈押原因及必要性之
    判斷，並無影響；況本案被告達19人，全部被害人達39人，
    臺灣桃園地方檢察署檢送之卷宗數達61宗，檢察官又陸續有
    移送併辦審理之情形，受命法官可能需花費較長時間閱卷、
    整理證據及爭點；但羈押畢竟是干預刑事被告身體自由最大
    之強制處分，使刑事被告與家庭、社會及職業生活隔離，非
    特予其心理上造成嚴重打擊，對其名譽、信用等人格權之影
    響甚為重大，自僅能以之為保全程序之最後手段，允宜慎重
    從事為維護羈押被告之權益，因此原審法院自應優先、迅速
    處理羈押中被告之案件，不得無故拖延，應儘速提解被告進
    行準備程序、排定審理計畫、進行審理及調查，並隨時審查
    被告是否仍有羈押原因及必要性，以維羈押被告之權益，並
    免於遭質疑有怠惰之情形。另本件係就原審法院延長羈押之
    裁定提起抗告，且本院審查之範圍，不及於原審所未裁定之
    事項，故關於辯護人具保停止羈押之聲請，仍應由原審法院
    儘速為准駁之決定，併此敘明。　
五、依刑事訴訟法第412條，裁定如主文。
中　　華　　民　　國　　109 　年　　11　　月　　2 　　日
                  刑事第十三庭  審判長法  官  王國棟
                                      法  官  呂煜仁
                                      法  官　曹馨方
以上正本證明與原本無異。
不得再抗告。
                                      書記官　游秀珠
中　　華　　民　　國　　109 　年　　11　　月　　2 　　日